臺灣臺北地方法院民事判決　　　　　　 95年度訴字第11649號
原　　　告　甲○○
被　　　告　中華航空股份有限公司
法定代理人　丙○○
訴訟代理人　乙○○
上列當事人間請求損害賠償事件，經台灣高雄地方法院裁定移轉
而來，本院於民國96年2月5日言詞辯論終結，判決如下：
    主      文
原告之訴及假執行聲請均駁回。
訴訟費用由原告負擔。
    事實及理由
一、原告主張：被告為招募飛機培訓飛行員（下稱培訓機師）而
    於網頁刊登相關資訊及報考資格，伊因而參加應試，並於民
    國95年3月27日通過被告紙筆及儀器測驗，並於同年4月6日
    通過英文面試，經被告通知於同年月10、11日至民航用航空
    醫務中心（下稱航醫中心）體檢，檢查結果認定伊屬於甲等
    體位，但卻遭被告以綜合考量未達其錄取標準為由，拒絕錄
    取。惟伊因準備系爭考試並信賴會遭錄取，而為該勞動契約
    之締約前作準備，致支出補習班課程訓練學費新台幣（下同
    ）35,000元、台北高雄往返機票費用14,000元、體檢費用
    18,500元、薪資損失20,432元及精神慰撫金412,068元，自
    應由被告賠償。爰依民法第245條之1第1項第3款規定，提起
    本訴等情。並於本院聲明：(一)被告應給付原告500,000元（
    原請求金額540,000元，嗣於本院審理中減縮，見本院卷第
    79頁），及加計起訴狀繕本送達翌日起算之法定遲延利息。
    (二)願供擔保請准宣告假執行。
二、被告則以：伊於徵才廣告上業已註明應試者，必須合乎民航
    局航空人員體檢甲等體位標準及伊公司需求，即已盡說明義
    務；而原告雖通過伊公司筆試及儀器測驗，並通過英文面試
    ，但因原告經航醫中心檢查其為B肝帶原者，經伊綜合考量
    後並未予錄取其成為伊培訓機師之資格，並未有違反誠實或
    信用方法加損害予原告；況兩造間並未進入勞動契約之締約
    前之信賴關係階段，故原告提起本訴，為無理由等語，資為
    抗辯。並於本院聲明：(一)原告之訴及假執行聲請均駁回。(二)
    如受不利之判決，願供擔保請准宣告免為假執行。
三、查，被告為招募培訓機師而刊登相關資訊及報考資格，原告
    於95年3月27日通過被告紙筆及儀器測驗，並於同年4月6日
    通過英文面試，經被告通知於同年月10、11日至航醫中心體
    檢等情，有卷附招募培訓機師資訊刊登網頁、筆試及面試通
    過通知、航醫中心體檢結果摘要可憑（見台灣高雄地方法院
    95年度訴字第3532號卷〈下稱高雄卷〉第21至30頁），並為
    兩造所不爭執（見本院卷第83頁正、反面），堪信為真。
四、本件應審究為被告是否應負民法第245條之1第1項第3款之締
    約上過失損害賠償責任？
(一)、按契約未成立時，當事人為準備或商議訂立契約而有顯然違
    反誠實及信用方法者，對於非因過失而信契約能成立致受損
    害之他方當事人，負賠償責任，民法第245條之1第1項第3款
    固定有明文。惟此係指當事人為訂立契約而進行準備或商議
    ，即已建立特殊信賴關係，如一方未誠實提供資訊、嚴重違
    反保密義務或違反進行締約時應遵守之誠信原則，致他方受
    損害時，始有此條項規定適用之餘地。
(二)、觀諸被告於招募培訓機師應試資格中，註明除筆試、英文面
    試外，尚需符合民航局航空人員體檢甲等體位標準及其公司
    需求（見本院卷第19至至20頁之網上履歷）。由此可知，應
    試者除通過筆試、面試外，尚需經航醫中心體檢後，再經被
    告安全調查及綜合考量評估後，始決定是否予以錄取為培訓
    機師資格。且培訓機師資格予以錄取後，尚需經2年之培訓
    合格後，經被告審認合格後始能成為其公司之機師。準此，
    被告公司決定予以應試者可成為培訓機師之資格時，兩造間
    始有「進入訂立勞動契約前」之特殊信賴關係程度（此觀民
    法第245條之1第1項之立法理由自明）。
(三)、查，原告雖通過被告培訓機師之筆試、英文面試，然其尚未
    通過航醫中心之體檢程序及是否符合被告需求之階段，故此
    時兩造間顯尚未達到簽訂勞動契約前之「特殊信賴關係」階
    段甚明。故兩造既尚未進入締約前之準備或磋商階段，則被
    告參酌原告並未通過航醫中心之複檢結果，及綜合考量公司
    需求等因素後，未予錄取原告為培訓機師資格，自無何締約
    前之過失責任可言。是原告主張：伊通過被告之培訓機師之
    筆試及面試，卻遭被告不予錄取，被告應負締約過失責任云
    云，即無可取。
五、從而，原告依民法第245條之1第1項第3款規定，訴請被告應
    給付其500,000元，及加計起訴狀繕本送達翌日起算之法定
    遲延利息，為無理由，應予駁回。又原告之訴既經駁回，則
    其假執行之聲請即失所附麗，應併予駁回。
六、本件事證已臻明確，兩造其餘攻擊或防禦方法，經本院審酌
    後，認均與本件之結論無涉，茲不再一一論述，併予敘明。
七、據上論結，本件原告之訴為無理由，依民事訴訟法第78條，
    判決如主文。
中　　華　　民　　國　　96　　年　　2 　　月　　16　　日
                  民事第一庭    法　官　楊絮雲
以上正本係照原本作成
如對本判決上訴，須於判決送達後20日內向本院提出上訴狀
中　　華　　民　　國　　96　　年　　2 　　月　　16　　日
                    　　　　　　書記官　高秋芬
